臺灣高等法院臺中分院刑事判決　　　 94年度交上易字第774號
上　訴　人
即　被　告　丙○○
選任辯護人　高志明　律師
上列上訴人因過失重傷害案件，不服臺灣南投地方法院94年度交
易字第1號中華民國94年4月29日第一審判決（起訴案號：臺灣南
投地方法院檢察署93年度偵字第3929號），提起上訴，本院判決
如下：
    主　  文
原判決撤銷。
丙○○因過失傷害人，處有期徒刑肆月，如易科罰金，以參佰元
折算壹日。
    事 　 實
一、丙○○於民國（以下同）九十三年六月四日十二時二十八分
    許，駕駛車牌號碼Ｄ三─四四七三號自用小客車，沿南投縣
    國姓鄉○○○○○路，由臺中往埔里方向行駛，行經該路段
    三十五．九公里即國姓鄉○○路○段一五七號前之交岔路口
    時，應注意汽車行駛至有燈號管制之交岔路口時，應遵守號
    誌之指示，且依當時天候晴、日間自然光線，柏油路面乾躁
    、無缺陷、無障礙物、視距良好之客觀情形下，並無不能注
    意之情事，竟疏於注意，於通過上開交岔路口時遇紅燈號誌
    ，仍貿然直行通過該路口。適有甲○○騎乘車牌號碼ＬＡＺ
    ─八三五號重機車，自國姓鄉長壽巷騎出，正由東向西左轉
    向南行駛，欲往臺中方向行進，而經過該路口，因丙○○闖
    紅燈致煞車不及，其駕駛之上開自用小客車車頭碰撞甲○○
    所騎乘之重機車左側，使甲○○人車倒地，致甲○○受有頸
    、胸部鈍傷併甲狀軟骨破裂、縱隔腔及頸、胸部皮下氣腫、
    左腳脛腓骨開放性骨折合併踝關節顯著運動障礙、右髖臼骨
    折、右恥骨骨折、右橈骨骨折合併遠端橈尺關節脫位及腕關
    節顯著運動障礙、多處挫傷及撕裂傷等普通傷害。丙○○於
    前開犯行未被發覺前，留在現場，並向到場處理之員警自首
    接受裁判。
二、案經甲○○訴由南投縣政府警察局埔里分局報請臺灣南投地
    方法院檢察署檢察官偵查起訴。
    理 　 由
一、訊據上訴人即被告丙○○固坦承於前開時、地駕駛車輛，與
    告訴人甲○○所騎乘機車發生碰撞，致告訴人受有前述傷害
    之事實，然否認有何過失傷害之行為，辯稱：伊通過路口時
    ，行向號誌是綠燈，伊並未闖紅燈云云。惟查：
  (一)被告於右開時地駕車肇事致告訴人受有前揭傷害之事實，迭
    據被告於警、偵訊及原審審理時供承無訛，且經告訴人指訴
    歷歷，並有道路交通事故現場圖、中國醫藥大學附設醫院九
    十四年一月二十六日之診斷證明書、告訴人之病歷資料影本
    一冊附卷可稽。而本件車禍發生當時，天候晴、日間自然光
    線，柏油路面乾躁、無缺陷、無障礙物、視距良好，行車管
    制號誌正常，亦據南投縣政府警察局埔里分局長壽派出所據
    報處理之警員林金田記載明確，此有道路交通事故調查報告
    表(一)(二)各一件，及現場狀況照片八張在卷可稽，而被告係考
    領有聯結車駕駛執照之成年人，為其所自承，以其智識、能
    力，顯無不能注意之情事。
  (二)本件車禍之發生，應係被告闖紅燈所致：
    1.本件被告駕駛車輛行經上開路口時，未遵守號誌之管制而
      闖越紅燈之事實，迭據告訴人指訴在卷；且當時與被告同
      向騎乘機車目擊本件車禍發生經過之機車騎士丁○○於原
      審審理時亦到庭證稱：「（本件案件發生時，你有在現場
      ？）有，九十三年六月四日我出門要去載小孩，我騎機車
      走中潭公路由草屯往埔里方向行進，要去學校接小孩，突
      然我聽到碰一聲，很大聲，當時我距離現場大約八十公尺
      ，我就趕快看是發生何事，當時我看到在我左前方有發生
      車禍，我的左前方內側車道有一臺車子的前方有東西掉到
      地上，我抬頭看是紅燈，因為我趕著要去接小孩所以我的
      機車都沒有停下來，所以我經過那路口時，雖然是紅燈，
      但我紅燈右轉，轉進長壽巷」等語。
    2.次經原審、本院勘驗當日事故發生前後之錄影檔案結果（
      原審勘驗結果部份記載有誤，或不完整，其中不同處，應
      以本院勘驗結果為準），嗣並以電腦列印相關畫面顯示：
      其中檔案三：畫面是中潭公路草屯往埔里方向（攝影鏡頭
      朝埔里方向），十二點二十八分十秒時，告訴人的機車橫
      倒地上從畫面右下方約分向線處，往左上方快速滑過去。
      檔案四：畫面是中潭公路草屯往埔里方向（攝影鏡頭朝草
      屯方向），時間十二點二十八分○一秒時，畫面出現一輛
      小貨車行駛於外側車道，尚未見被告所駕駛之小客車，時
      間十二點二十八分○六秒時，被告駕駛之自小客車出現在
      畫面內側車道上，並快速行駛超越外側車道上之前開小貨
      車，至時間十二點二十八分○八秒時，被告駕駛之自小客
      車已消失於畫面中，前開外側車道之小貨車約在時間十二
      點二十八分○八秒至十秒停在外側車道路口前（並持續停
      至二十八分十六秒），接下來自小貨車的後方又有一部自
      小貨車（經證人丁○○於原審當庭指出第二部自小貨車的
      駕駛即其大伯）出現（出現時間約於二十八分十四秒），
      第二部自小貨車後方有一臺機車上面有一女騎士載有一小
      孩（經證人丁○○於原審當庭指出那個人就是她本人）出
      現（出現時間約為二十八分十四秒至十五秒）。檔案五：
      畫面是長壽巷巷道不寬，沒有分向線，在十二點二十七分
      四十二秒告訴人騎機車進入畫面等情，此有原審及本院勘
      驗結果，暨上開檔案之列印畫面資料在卷可稽。
    3.經互核上述三錄影檔案可知，被告於九十三年六月四日十
      二時二十八分○六秒至○八秒許，通過路口前，原在其右
      前方之第一部自小貨車已減速，準備停等紅燈，被告之車
      速未減，反而快速超越該自小貨車，其後該第一部自小貨
      車約在時間十二點二十八分○八秒至十秒停在外側車道路
      口前，並持續停至二十八分十六秒。且告訴人於十二時二
      十七分四十二秒時即已進入監視畫面，而告訴人進入畫面
      之處，距離路口處僅約三十公尺，數秒鐘即可到達，且草
      屯往埔里方向之號誌綠燈時間有130秒之久等情，亦據證
      人林金田分別於原審及本院審理時結證在卷。然告訴人之
      機車竟至約二十八秒後之十二時二十八分十秒許，才因被
      撞倒滑行至檔案三之畫面上，顯然告訴人確有於該處路口
      停等紅燈，並等到轉換為綠燈時，才通過該路口，從而可
      推論被告駕駛行經該路口時，其行進方向之號誌為紅燈無
      疑，益微證人丁○○前揭證詞與事實相符，應足憑信。
    4.本院準備程序及審理勘驗檔案五時，發現畫面時間12點28
      分23秒（28分4秒之後畫面直接跳到23 秒）時，出現一台
      裝有棚架之小貨車；被告選任辯護人因而主張本院勘驗時
      ，檔案四第一部出現之小貨車，與檔案五畫面時間12點28
      分23秒出現之小貨車是同一部車輛。然經勘驗結果，該二
      畫面所出現之前揭車輛顏色、型式雖接近，但無法辨識該
      二輛車之車牌，且經訊問證人丁○○亦稱未注意到該畫面
      之二車輛是否為同一台車等語，是辯護人所認尚難憑採。
      且退步言之，縱認二者係同一車輛，惟檔案四畫面顯示前
      揭第一部小貨車約在時間十二點二十八分○八秒至十秒停
      在外側車道路口前，並持續停至二十八分十六秒，其後在
      二十八分二十一秒之畫面已不見第一部小貨車（21秒之畫
      面上尚可見第二部小貨車之部分車體、騎機車載小孩之證
      人丁○○〈行進間〉），此有列印之畫面可參。當時被告
      之車輛行駛於內側車道，第一部小貨車則係行駛於外側車
      道，若第一部小貨車之車主係要往前直行，且若被告當時
      行車方向之號誌是綠燈，則於車禍發生時，行駛於外側車
      道之第一部小貨車並未受阻礙仍可繼續直行，該車不需在
      路口停車，並達至少六秒之久，益見被告行車方向之號誌
      當時係處於紅燈狀態，該第一部小貨車之車主係見行向號
      誌為紅燈，始將車煞停於路口等待號誌之轉換。然被告行
      向紅燈號誌之時間為25秒，業據證人林金田證述在卷，第
      一部小貨車之車主於二十八分○八秒至十秒停在外側車道
      路口前，二十八分二十一秒時已不在檔案四之畫面上，轉
      而於二十八分二十三秒時出現在檔案五之長壽巷內，足見
      該車車主僅係短暫停等紅燈，未待紅燈轉換成綠燈即違規
      紅燈右轉，此觀諸檔案四畫面於二十八分二十一秒時尚可
      見騎機車載小孩之證人丁○○出現於畫面盡頭（靠近路口
      這一端），迨二十八分三十六秒時，騎機車載小孩之證人
      丁○○已出現在檔案五之長壽巷畫面上，且證人丁○○係
      紅燈違規右轉，業據其證述在卷等情即可瞭然。再，檔案
      四畫面時間二十八分十秒時尚未見證人丁○○，二十八分
      十四秒時已可見丁○○騎機車局部出現在畫面之最遠處，
      二十八分十五秒時可見丁○○騎機車之全貌，二十八分二
      十一時丁○○騎機車往前行至畫面盡頭（靠近路口這一端
      ），有列印之畫面可稽；而二十八分十秒時，告訴人的機
      車橫倒地上從畫面右下方約分向線處，往左上方快速滑過
      去，前揭第一部小貨車又已在路口停住，證人丁○○則尚
      未進入檔案四之畫面，綜此觀之，證人丁○○於原審稱聽
      到碰的一聲，看見東西掉落地上，抬頭看是紅燈等語，應
      與實情相符。而不論證人丁○○係於尚在遠處聽聞撞擊聲
      時看見路口之號誌為紅燈，抑或於本院審理時所述伊抬頭
      看到紅燈時，與路口之距離約為法庭應訊台至伊前方法庭
      牆壁之距離，彼時均在二十八分十秒車禍發生之後，亦在
      前揭第一部小貨車於路口停等紅燈之後，應不存在證人丁○○聽聞撞擊聲時，被告行向號誌為綠燈，迨證人丁○○
      抬頭看到紅燈時始轉換成紅燈之情形存在。末查，本院曾
      請證人林金田就檔案四、五攝錄區○○路口停止線之最近
      、最遠距離予以實測，其雖稱：檔案四攝錄區○○路口停
      止線之最近距離為1.41公尺、最遠距離為4.91公尺，檔案
      五攝錄區○○路口停止線之最近距離為1.87公尺、最遠距
      離為5.05公尺。然觀檔案四所列印出之畫面顯示，有四節
      白色虛線（分道線），而依道路交通事故現場圖所繪，一
      節白色虛線實際距離為2公尺，則4 節白色虛線至少8公尺
      ，加上每節白色虛線間之距離，其攝錄區域距離不可能僅
      有林金田所證述之數據，參以上開畫面顯示騎機車之丁○○在檔案四畫面之距離騎機車行進之時間（自二十八分十
      四秒至二十一秒），竟需七秒之久，顯然該畫面之距離不
      短，是以證人林金田所述應係未解本院請其測量之意，所
      為證述與客觀證據不合，自非可採。
  (三)按駕駛人駕駛汽車，應遵守道路交通號誌之指示，道路交通
    安全規則第九十條定有明文。又依道路交通管理處罰條例第
    五十三條規定「汽車駕駛人，行經有燈光號誌管制之交岔路
    口闖紅燈者，處新臺幣一千八百元以上五千四百元以下罰鍰
    」。本件被告於九十三年六月四日十二時二十八分許，駕駛
    車牌號碼Ｄ三─四四七三號自用小客車，沿南投縣國姓鄉○○○○○路，由臺中往埔里方向行駛，行經該路段三十五．
    九公里即國姓鄉○○路○段一五七號前之交岔路口時，應注
    意汽車行駛至有燈號管制之交岔路口時，應遵守號誌之指示
    ，且依當時情形下，並無不能注意之情事，竟疏於注意，於
    通過上開交岔路口時遇紅燈號誌，仍貿然直行通過該路口，
    而撞擊告訴人騎乘之車牌號碼ＬＡＺ─八三五號重機車，致
    告訴人人車倒地，其有未依號誌指示擅闖紅燈之過失駕駛行
    為甚明。且被告之過失行為與告訴人之上述傷勢間，具有相
    當因果關係。本案事證明確，被告所辯係卸責之詞，不足採
    信，其過失傷害人之犯行洵堪認定，應予依法論科。
二、查告訴人甲○○因本件車禍受有前開傷害，故核被告丙○○
    所為，係犯刑法第二百八十四條第一項前段之過失傷害罪。
    公訴意旨認被告所為係犯刑法第二百八十四條第二項之罪；
    查，本件被告雖係聯結車司機，然其當日並非駕駛聯結車肇
    事，且並非在執行工作，而係返家途中所發生，被告當時顯
    非於上班期間之駕車肇致車禍，業據被告陳明在卷，核與其
    業務無關，此外，檢察官並未提出任何被告本件車禍與駕駛
    業務相關之證據，故本件尚非業務過失傷害範疇，檢察官認
    被告係涉犯業務過失傷害罪嫌，尚屬誤會，惟因基本社會事
    實相同，爰予變更起訴法條。又被告於犯罪未被發覺前向警
    方自首，業據證人即本件處理警員林金田於原審到庭結證無
    訛，被告並已接受裁判，是被告符合自首之規定，應依刑法
    第六十二條前段之規定減輕其刑。
三、原審認被告犯罪事證明確，予以論罪科刑，固非無見，惟原
    判決以：告訴人因本件車禍受有頸、胸部鈍傷併甲狀軟骨破
    裂、縱隔腔及頸、胸部皮下氣腫、左腳脛腓骨開放性骨折合
    併踝關節顯著運動障礙、右髖臼骨折、右恥骨骨折、右橈骨
    骨折合併遠端橈尺關節脫位及腕關節顯著運動障礙、多處挫
    傷及撕裂傷等傷害，經長期治療結果，其右手及左腳雖可部
    分治癒，但僅能恢復一部分功能，屬永久無法回復之重傷害
    ，有診斷證明書二紙及中國醫藥大學附設醫院九十四年三月
    十日院歷字第○九四○三○○八二二號函及所附之箋與告訴
    人病歷各一份可憑等由，而認告訴人所受之傷係屬刑法第十
    條第四項第六款所稱：「其他於身體或健康有重大不治‧‧
    ‧之傷害」，而認被告所為係犯刑法第二百八十四條第一項
    後段之過失傷害致重傷罪。然按：「刑法第十條第四項第六
    款之重傷，係指除去同項第一款至第五款之傷害而於身體或
    健康有重大不治或難治之傷害者而言，如毀敗一目或二目之
    視能，按照該項第一款之規定，固屬重傷，假使所傷之目，
    僅祇視能減衰，並未完全毀敗，縱令此種減衰具有不治或難
    治之情形，仍與第六款所定之內容並不相當，即祇應成立普
    通傷害，不能遽依重傷論科」（最高法院25年度上字第4680
    號判例參照）；「刑法第十條第四項第四款所稱毀敗一肢以
    上之機能，係指肢體因傷害之結果完全喪失其效用者而言，
    初不以驗斷時之狀況如何為標準，如經過相當之診治而能回
    復原狀，或雖不能回復原狀而僅祇減衰其效用者，仍不得謂
    為該款之重傷」（最高法院28年度上字第1098號判例參照）
    。經查，中國醫藥大學附設醫院九十四年三月十日院歷字第
    ○九四○三○○八二二號函及所附之箋對告訴人傷勢復原狀
    況之記載為：「病患甲○○先生之傷勢，其右手骨折及癒合
    不良、變形之部分，可再次手術矯正，但功能恢復較不完全
    （大部分可恢復），且可能持續疼痛情形，左腳部分因併發
    骨髓炎及踝關節攣縮，軟組織功能不良，再次手術，可促使
    骨折未癒合部份癒合，但癒合後仍有肢體縮短、關節運動受
    限之情形，功能僅能恢復一部份，屬永久無法回復之情形」
    。依該函、箋所載，告訴人右手、左腳之傷，既可再次手術
    矯正，且矯正後右手功能大部分可回復，左腳功能亦能恢復
    一部份，自難認告訴人之右手、左腳，已完全喪失效用，依
    上開說明，即不能認告訴人之傷屬刑法第十條第四項第四款
    所稱毀敗一肢以上之機能之重傷害，亦不能因告訴人肢體毀
    敗程度未符合該第四款之規定，即轉而認屬同條項第六款之
    重傷害，原判決所認自有未洽。被告上訴意旨否認有過失之
    情，指摘原判決不當，固無理由，惟原判決既有上述可議之
    處，即屬無可維持，自應由本院將原判決撤銷改判。爰審酌
    被告有傷害致死、贓物等前科之素行，有臺灣高等法院被告
    全國前案紀錄表一件附卷可考，其因闖紅燈肇事，致告訴人
    受有前開傷害，需多次開刀治療（參見前開病歷），其身、
    心所受損害至巨，且其應負完全之肇事責任，其行車過失重
    大，及肇事後雖曾給付告訴人新臺幣九萬六千元（有收據一
    紙在卷可稽），然迄今仍未能與告訴人和解，賠償告訴人所
    受損害等情狀，量處如主文第二項所示之刑，並諭知易科罰
    金之折算標準。
據上論結，應依刑事訴訟法第三百六十九條第一項前段、第三百
六十四條、第二百九十九條第一項前段、第三百條，刑法第二百
八十四條第一項前段、第四十一條第一項前段、第六十二條前段
，罰金罰鍰提高標準條例第一條前段、第二條，判決如主文。
本案經檢察官乙○○到庭執行職務。
中　　華　　民　　國　　94　　年　　8 　　月　　18　　日
                刑事第四庭  審判長法　官　洪　耀　宗
                                  法　官　陳　欣　安
                                  法　官　江　德　千
上列正本證明與原本無異。
不得上訴。
                                  書記官　吳　麗　琴
中　　華　　民　　國　　94　　年　　8 　　月　　18　　日
【附錄論罪科刑法條】
刑法第二百八十四條第一項：
因過失傷害人者，處六月以下有期徒刑、拘役或五百元以下罰金
，致重傷者，處一年以下有期徒刑、拘役或五百元以下罰金。
                                                      Ｉ
